【裁判字號】    88,上訴,4002
【裁判日期】    890229
【裁判案由】    毒品危害防制條例
【裁判全文】
臺灣高等法院刑事判決                          八十八年度上訴字第四二號
    上  訴  人  丙○○
    即  被  告
    指定辯護人  本院甲○辯護人
右上訴人因毒品危害防制條例案件，不服臺灣桃園地方法院八十八年度訴字第六八六
號，中華民國八十八年九月十四日第一審判決（起訴案號：臺灣桃園地方法院檢察署
八十八年度偵字第六０六六號），提起上訴，本院判決如左：
    主  文
原判決關於丙○○部分撤銷。
丙○○連續販賣第貳級毒品，累犯，處有期徒刑捌年，扣案之安非他命壹包（淨重零
點玖壹公克）沒收銷燬；分裝袋伍拾陸個、行動電話手機壹具，均沒收；犯罪所得財
物新台幣捌仟元沒收，如全部或一部不能沒收時，以其財產抵償。
    事  實
一、丙○○於民國八十二年間，曾因竊盜案件，經臺灣桃園地方法院判處有期徒刑六
    月確定，於八十四年二月二十三日執行完畢，又於八十三年間因違反麻醉藥品管
    理條例案件經臺灣桃園地方法院判處有期徒刑六年二月，嗣經本院駁回上訴確定
    ，執行後於八十六年七月九日假釋出獄，所餘刑期應於九十年三月三日屆滿，尚
    在假釋期內；詎其仍不思悛悔，明知安非他命係毒品危害防制條例第二條第二項
    第二款所定之第二級毒品，仍基於意圖營利之概括犯意，自八十八年一月底某日
    起至同年三月間，以其所有之行動電話手機（通信號碼：0000000000
    號）為聯絡工具，連續在桃園縣中壢市○○街二０八巷五二弄十六號戊○○住處
    、桃園縣中壢市○○○○○道路旁等地，將其向「小龍」（真實姓名、年籍不詳
    ）購入之安非他命，以每包新台幣（下同）二千元至三千元不等之價格販賣予戊○○（業經另案裁定令入強制戒治處所強制戒治）四次，販賣所得共計八千元；
    至八十八年四月十六日下午四時許，戊○○與友人曾盛欽在桃園縣八德市○○路
    旁為警查獲，供承曾向丙○○購買安非他命，並配合警方於當日下午四時四十分
    許以前開行動電話連絡丙○○，佯稱欲購買安非他命，並約定於當日下午五時二
    十分許在桃園縣中壢市中正國小前交易，丙○○即攜帶其持有之安非他命乙包（
    淨重０‧九一公克）駕駛車號ＬＶ─○七五○號救護車前往欲販賣予，屆時丙○○抵達後，警方出示證件表明身分欲上前盤查，丙○○為逃避查緝，竟駕駛救護
    車迅速逃逸，執行勤務警員見狀亦立刻乘車並開啟警示燈及蜂鳴器自後追趕，至
    當日下午五時四十分許，途經桃園縣八德市○○路十四鄰十二號前，丙○○所駕
    之救護車不慎撞及董淑珍所騎乘之車號ＶＬＪ─七三六號輕型機車，致其人車倒
    地受傷後（此部分未經告訴），始為警攔阻逮捕，並為警當場自丙○○身上口袋
    內起出未及售出之毒品安非他命一包，及在上揭救護車遮陽板內扣得其所有分裝
    安非他命所用之夾鍊袋四十三個、上開行動電話手機乙具，復循線在桃園縣中壢
    市○○路○段一八○號後方空地丙○○居住之貨櫃屋內扣得其所有供分裝安非他
    命用之夾鍊袋十三個。
三、案經桃園縣警察局中壢分局報告台灣桃園地方法院檢察署檢察官偵查起訴。
    理  由
一、訊據被告丙○○矢口否認有販賣安非他命予戊○○之犯行，辯稱其曾與戊○○合
    資購買安非他命，案發時其係駕駛救護車載送病患至桃園醫院後再至崁腳地區出
    勤，途經該處警方未出示證件即舉槍相向，其不知是警察始駕車逃走，扣案之安
    非他命非其所有，車內之夾鏈袋是裝藥品所用等語；辯護人亦以證人戊○○前後
    供述不一，不足採信，本案並不足以證明被告有以低價買進、再以高價賣出，或
    以販賣之意思而販入意圖營利之事實等語資為辯護。
二、惟查：
（一）證人戊○○自警訊、偵查及原審審理時均一再指證確曾多次向被告購買安非他
      命等情不移（偵查卷第十四頁、第四十七頁、原審卷第三十六頁正、反面），
      且於原審審理中對其向被告購買安非他命之聯絡方法、次數、交易地點、總共
      購買之金額等情均供證綦詳（原審卷第三十六頁正、反面）；又被告遭查獲之
      經過，係因戊○○及曾盛欽於八十八年四月十六日下午四時許，為警查獲持有
      安非他命後，戊○○向警供承曾向被告丙○○購買安非他命，隨即配合警方，
      與被告使用之0000000000號行動電話連絡，佯稱要買安非他命，並
      約定於當（十六）日下午五時二十分許在桃園縣中壢市中正國小前交易，屆時
      被告駕駛ＬＶ─○七五○號抵達時，警方即出示證件上前盤查，被告旋即駕車
      逃逸，直至途經桃園縣八德市○○路十四鄰十二號前，撞及董淑珍所騎之機車
      後，始為警攔阻逮捕，並當場自被告身上左褲袋內起出安非他命一包（淨重零
      點九一公克），及在上揭救護車遮陽板內扣得分裝安非他命所用之夾鍊袋四十
      三個，復至被告居住之貨櫃屋中查扣得分裝夾鏈袋十三個、吸管二支、尚有安
      非他命殘渣之夾鏈袋三個等情，業據被告於警訊時自承不諱（偵查卷第四頁至
      第八頁），並經證人戊○○（原審卷第三十七頁）及承辦警員乙○○於本院審
      理時證述明確（本院八十八年十二月十四日筆錄），復經證人即現場目擊路人
      顏舜楠及被害人董淑珍於警訊時分別供述在卷（偵查卷第二十七頁至第三十頁
      ），並有救護車受損照片在卷可按，且被告於警訊中並數次供稱其係害怕與戊○○交易安非他命之事遭查獲才加速逃逸等語（偵查卷第五頁反面、第七頁反
      面），已足證被告遭查獲時確係因戊○○表示欲向其購買安非他命，其始攜帶
      安非他命依約前往欲販賣與戊○○無疑；由此亦可見戊○○關於曾向被告購買
      安非他命之指證為真實可採，否則若被告未曾販賣安非他命，豈會因戊○○以
      電話約定向其購買安非他命即如約攜帶安非他命前往？再者曾盛欽於警訊及偵
      查中亦供稱戊○○曾與被告交易過安非他命，及聽戊○○說被告有在賣安非他
      命等語（偵查卷第十八頁反面、第四十七頁），亦可資為證人戊○○之指證應
      屬真實可採之佐證。
（二）本案警方分別在被告身上口袋內、其所駕救護車遮陽板內、及其居住之貨櫃內
      ，查扣得安非他命乙包、夾鏈袋共五十六個（車內四十三個、貨櫃屋內十三個
      ）、及行動電話手機乙具之事實，業經警訊筆錄載明，並有扣案之該等物品及
      搜索扣押證明筆錄、照片可稽，該扣案之安非他命乙包經送鑑定結果，確係甲
      基安非他命，淨重０‧九一公克，有法務部調查局八十八年七月二十七日（八
      八）陸字第八八○四七九○六號檢驗通知書一份在卷可憑（原審卷第五十二頁
      ）；被告雖否認該包安非他命為其所有，並辯稱救護車內之夾鏈袋係裝藥品所
      用，貨櫃屋內之夾鏈袋等物不知何人所有云云，然查該安非他命係警方逮捕被
      告後在被告口袋內查獲，且係被告與戊○○聯絡後攜帶至約定之交易地點，顯
      為被告所有並欲販買予戊○○者無疑；另證人即與被告同為駕駛救護車且同居
      住於該貨櫃屋內之丁○○已於本院審理時證稱通常救護車上放有擦傷藥品，但
      沒有分裝袋，及在貨櫃屋內查獲之分裝袋等物均非其所有等情甚詳（本院八十
      八年十二月十四日筆錄），參諸戊○○供稱被告賣與其之安非他命均係以夾鏈
      袋分裝、救護車內之夾鏈袋又係藏匿於遮陽板內、及被告自承有施用安非他命
      犯行、而該貨櫃屋內同時查獲有安非他命殘渣之夾鏈袋等情以觀，該等夾鏈袋
      確係被告所有供分裝安非他命所用之物，亦屬灼然。
（三）證人戊○○於警訊、偵查、及原審審理時關於被告販賣安非他命之次數部分，
      所供雖非完全相符，然關於確曾多次向被告購買安非他命之主要事實則始終一
      致，自不能僅憑其前後所供細節略有出入即全盤予以否定；且其於原審審理時
      對其向被告購買安非他命之聯絡方法、次數、交易地點、總共購買之金額等情
      均供證極為詳盡，已如前述，並陳稱警訊中所供略有誇大（原審卷第三十六頁
      反面），相較之下，自以其在原審之供述較為具體應為真實可採；至於戊○○
      嗣於原審中供稱被告並未販賣安非他命乙節（原審卷第八十四頁反面），無非
      係事後配合被告之辯解而為迴護之詞，自不足資為有利於被告之證據。
（四）被告已供稱其持有之安非他命係向「小龍」購買，五千元三公克（原審卷第二
      十八頁），戊○○則供稱其向被告購買之份量每次不一定，每次一小包，二至
      三千元不等，不知重量多少等語（原審卷第三十六頁），又戊○○於電話中雖
      係表示欲購買一萬元之安非他命，然本案查獲時被告欲賣與戊○○之安非他命
      實際淨重為０‧九一公克已如前述，參諸被告每次均在未告知戊○○份量之情
      形下向其收取二、三千元不等，則查獲該次被告欲賣與戊○○之價額當在二千
      元以上，據此估算，其販與戊○○之價額顯然較其買入之價額為高，況且安非
      他命本身價值不菲，取得不易，販賣之罪刑非輕，被告甘冒不諱，多次將其持
      有之安非他命販與戊○○，勢必從中獲取不法之差價利益，始與通常社會生活
      經驗相符，故本案被告係基於營利之意圖而販賣安非他命亦應堪認定。
（五）被告另曾辯稱其係想與戊○○見面後，一同往找「小龍」購買安非他命，及案
      發時其係駕駛救護車載送病患至桃園醫院後再至崁腳地區出勤時途經該處云云
      ，惟其本身之辯解前後已有不符，且戊○○供稱被告於電話中係答應販賣安非
      他命，並未提及「小龍」之事（偵查卷第四十七頁反面、原審卷第三十七頁）
      ，又被告於查獲當日（四月十六日）之出勤記錄係由中壢市佑民醫院載送患者
      至長庚醫院，及由廣福路出發至桃園醫院，並無出勤至崁腳之紀錄，有救護車
      車主林明和在警訊中之供述（偵查卷第二十六頁）、及救護車出勤單影本可稽
      （偵查卷第三十二頁），故其所辯顯與事實不符，無可採信。
（六）被告另辯稱其係因警員未出示證件舉槍相向，因害怕而逃逸，及警訊時精神疲
      累，警訊筆錄不實云云；經查依警訊筆錄所載，被告在警局係於遭逮捕之翌日
      （四月十七日）凌晨二時三十分許開始訊問，惟證人乙○○已證稱當時係因先
      處理董淑珍之傷勢就醫及搜索等事宜故延至凌晨始訊問，且被告當時即表明身
      體不適，不願接受偵訊，至當日上午六時十分許，被告表示休息已夠，願意接
      受訊問，警方始予以訊問製作筆錄，均經載明筆錄可考（偵查卷第四頁正、反
      面），故該警訊筆錄顯無於夜間違法訊問或出於疲勞訊問等不正方法之情形，
      另警方盤查被告時係由警員鄭自強出示服務證件，並未持用槍械等情，已據乙○○供明，證人顏舜楠、董淑珍亦一致供稱警車追趕被告時有警示燈及鳴警報
      器（偵查卷第二十七頁反面至第二十九頁），被告係明知對方為警員之情況下
      始畏罪逃逸已極為明顯，其所辯顯無可採，而其於警訊中供稱係恐怕毒品交易
      遭查獲而逃逸乙節確與事實相符，亦可見一斑。
    綜上所述，被告所辯無非畏罪矯飾之詞，要無足採，本案罪證明確，被告之犯行
    洵堪認定。
三、核被告所為，係犯毒品危害防制條例第四條二項之販賣第二級毒品罪，其被查獲
    當日之犯行，雖係由戊○○配合警方辦案而向被告佯稱欲購買安非他命，且未實
    際交付即遭警員盤查逮捕，惟被告既有販賣毒品之意圖並已攜帶毒品前往著手欲
    販賣，仍應論以同條例第四條第五項之販賣第二級毒品未遂罪；被告前開多次既
    、未遂犯行，時間緊接，手段相同，又均係觸犯基本犯罪構成要件相同之罪名，
    顯係基於概括犯意為之，應依連續犯之規定論按既遂犯行以一罪，並加重其刑；
    其販賣前持有安非他命之低度行為，為販賣之高度行為所吸收，不另論罪；販賣
    ，仍應論以同條例第四條第五項之販賣第二級毒品未遂罪，被告遭查獲當日之未
    遂犯行雖未經起訴，然與經起訴部分之既遂犯行有連續犯之裁判上一罪關係，為
    起訴效力所及，本院自得併予審判；被告於八十二年間，曾因竊盜案件，經臺灣
    桃園地方法院判處有期徒刑六月確定，於八十四年二月二十三日執行完畢，有本
    院被告全國前案紀錄表一紙在卷可稽，其於有期徒刑執行完畢後，五年以內再犯
    有期徒刑以上之罪，其所犯販賣第二級毒品罪，除法定最重本刑無期徒刑部分依
    法不得加重外，有期徒刑部分並依法加重其刑。原審予以論科，固非無見，惟原
    判決疏未論究被告販賣未遂部分之犯行，自欠妥適，被告仍執陳詞提起上訴否認
    犯罪雖無理由，然原判決既有可議，仍應予以撤銷改判；爰審酌被告有多項前科
    ，素行不良，其除施用毒品戕害己身，復將安非他命販賣他人，嚴重危害國人健
    康，犯後猶飾詞卸責，不知悔悟，且在假釋期內再度犯罪，顯見自省能力薄弱等
    一切情狀，量處如主文所示之刑，以資懲儆。
四、扣案之安非他命一包（淨重零點九一公克），係查獲之第二級毒品，應依毒品危
    害防制條例第十八條第一項前段規定沒收銷燬；被告販賣安非他命所得之八千元
    雖未扣案，仍應依同條例第十九條第一項規定宣告沒收，如全部或一部不能沒收
    時，以其財產抵償之；至扣案之分裝夾鏈袋袋五十六個、行動電話手機一具（不
    含電話租用權），均為被告丙○○所有，且為供犯罪所用之物，亦均應依毒品危
    害防制條例第十九條第一項規定宣告沒收；其餘扣案之吸管、含有安非他命殘渣
    之分裝袋等物，則為被告施用安非他命所用之物，與本案犯行無關，爰不予宣告
    沒收，併此說明。
據上論斷，應依刑事訴訟法第三百六十九條第一項前段、第三百六十四條、第二百九
十九條第一項前段、毒品危害防制條例第四條第二項、第十八條第一項前段、第十九
條第一項、刑法第十一條、第五十六條、第四十七條，判決如主文。
本案經檢察官吳國南到庭執行職務。
中     華     民     國    八十九   年       二       月    二十九      日
                             臺灣高等法院刑事第二十三庭
                                 審判長法  官  劉  靜  嫻
                                       法  官  王  炳  梁
                                       法  官  宋      祺
右正本證明與原本無異。
如不服本判決應於收受送達後十日內向本院提出上訴書狀，其未敘述上訴之理由者並
得於提起上訴後十日內向本院補提理由書（均須按他造當事人之人數附繕本）。
                                       書記官  郭  淑  卿
中     華     民     國    八十九   年       三       月       一       日
附錄：本判決論罪科刑法條全文
毒品危害防制條例第四條第二項：
製造、運輸、販賣第二級毒品者，處無期徒刑或七年以上有期徒刑，得併科新臺幣七
百萬元以下罰金。


司法院資訊處製作；財團法人民間司法改革基金會備份。
